臺灣高等法院民事裁定　　　　　　　　　96年度抗字第1990號
抗　告　人　乙○○
代　理　人　李永裕律師
抗　告　人　甲○○
　　　　　　　　　　　　樓
上列抗告人因與相對人丙○○間清償債務之假扣押事件，對於
中華民國96年9月7日臺灣士林地方法院96年度裁全字第3547號
裁定提起抗告，本院裁定如下：
    主  文
原裁定廢棄。
相對人於原法院之聲請駁回。
聲請及抗告費用新台幣貳仟元均由相對人負擔。
    理  由
一、本件相對人（即債權人）於原法院聲請意旨略以：抗告人（
    即債務人）乙○○為伊配偶，竟與抗告人（即債務人）甲○
    ○發生婚外情，經伊於民國96年8月11日清晨4時30分會同警
    方當場人贓俱獲，並已提出告訴，經台灣板橋地方法院檢察
    署（下稱板橋地檢署）以96年度偵字第18549號受理在案。
    伊因抗告人妨害婚姻之事實，受有財產及非財產上之損害，
    擬對抗告人依法訴追請求，惟頃聞抗告人有脫產之舉動，為
    恐日後有不能執行或甚難執行之虞，乃聲請本件假扣押，並
    陳明願供擔保以補釋明之不足云云。
二、原裁定准相對人以新台幣（下同）70萬元為抗告人供擔保後
    ，得對抗告人在該院轄區內之財產於210萬元之範圍內為假
    扣押。
三、抗告意旨略以：相對人就假扣押原因未為任何之釋明，原裁
    定准其假扣押之聲請，顯屬不當。爰請求廢棄原裁定，並駁
    回相對人在原法院之聲請等語。
四、按債權人就金錢請求或得易為金錢請求之請求，欲保全強制
    執行者，得聲請假扣押；假扣押非有日後不能強制執行或甚
    難執行之虞者，不得為之；請求及假扣押之原因應釋明之；
    前項釋明如有不足，而債權人陳明願供擔保或法院認為適當
    者，法院得定相當之擔保，命供擔保後為假扣押，民事訴訟
    法第522條第1項、第523條第1項、第526條第1項、第2項分
    別定有明文。又釋明事實上之主張者，得用可使法院信其主
    張為真實之一切證據。但依證據之性質不能即時調查者，不
    在此限，民事訴訟法第284條亦定有明文。是假扣押制度係
    為保全強制執行而設，故凡假扣押之聲請，必須有將來不能
    執行或執行困難之虞，始得為之。所謂不能強制執行，如債
    務人浪費財產，增加負擔，或就其財產為不利益之處分，將
    成為無資力之情形等是；所謂恐難執行，如債務人將移住遠
    方或逃匿是也。若債權人就其請求及假扣押之原因未予釋明
    ，法院尚且不得命供擔保後為假扣押，遑論為准免供擔保之
    假扣押裁定。又當事人於釋明其事實上之主張時，應同時提
    出可供法院得隨時進行調查之證據，如未同時提出，法院亦
    無限期命其補正之必要（最高法院19年抗字第232號判例、
    同院75年度台抗字第453號裁定意旨及同院94年度台抗字第
    665號裁定意旨參照）。
    。
五、查原裁定准相對人之聲請，無非係以：相對人主張之前開事
    實，已據提出戶籍謄本、監聽錄音譯文、板橋地檢署96年度
    偵字第18549號刑事偵查案件傳票影本等為證，其請求及假
    扣押之原因雖未能盡足釋明之責，然相對人既陳明願供擔以
    代釋明，是其釋明之欠缺，擔保足以補之，相對人之聲請，
    自應准許等詞，為其判斷之基礎。惟查，相對人提出之上開
    證據，均與抗告人有何逃匿、脫產，致相對人日後有不能強
    制執行或甚難執行之虞情事無涉，充其量僅得認其已就「請
    求之原因」，即兩造間就金錢請求或得易為金錢請求之請求
    為必要之釋明。就「假扣押之原因」，相對人僅泛稱「頃聞
    債務人（即抗告人）有脫產舉動之消息」等語，有相對人於
    原法院之聲請狀及本院之答辯狀附卷可參，對於抗告人有何
    逃匿、脫產，致相對人日後有不能強制執行或甚難執行之虞
    之情事，則未據相對人提出其他能即時調查之證據，自難認
    相對人已提出可使法院信其主張為真實之假扣押原因證據，
    難謂已盡釋明之責，自不得以其願供擔保而補其不足。是原
    裁定准許相對人之聲請，尚嫌速斷，究有未合。抗告人執前
    開意旨，指摘原裁定不當，求予廢棄，非無理由，爰裁定如
    主文。
中　　華　　民　　國　　96　　年　　12　　月　　24　　日
                  民事第十六庭
                        審判長 法　官 沈方維
　　　　　　　　　　　　　　   法　官 呂淑玲
　　　　　　　　　　　　　　   法　官 王淇梓
正本係照原本作成。
本裁定除以適用法規顯有錯誤為理由，並經本院許可外，不得再
抗告。如提起再抗告，應於收受後10日內委任律師為訴訟代理人
向本院提出再抗告狀。並繳納再抗告費新台幣１千元。
中　　華　　民　　國　　96　　年　　12　　月　　25　　日
　　　　　　　　　　　　　　　 書記官 吳碧玲
